臺灣臺中地方法院民事判決
110年度勞訴字第226號
原      告  賴彥森  
被      告  張竣華即固德汽車企業社
上列當事人間請求給付工資等事件，本院於民國111年5月17日言
詞辯論終結，判決如下：
    主  文
原告之訴駁回。
訴訟費用由原告負擔。
    事實及理由
壹、程序方面：
    本件原告未於最後言詞辯論期日到場，核無民事訴訟法第38
    6條各款所列情形，爰依被告之聲請，由其一造辯論而為判
    決。
貳、實體方面：　　
一、原告主張：原告自民國109年9月10日起受僱於被告，每月工
    資為新臺幣（下同）25,000元，被告於110年3月15日以不能
    勝任工作為由解僱原告，尚積欠原告109年12月至110年1月
    工資差額16,000元、延長工時工資4,746元、國定假日未休
    工資1,497元、特別休假未休工資2,500元、資遣費6,250元
    、預告期間工資8,334元及非自願離職證明書，爰依兩造間
    之勞動契約、勞動基準法第16條、第19條、第24條、第38條
    、第39條、勞工退休金條例第12條第1項、就業保險法第11
    條第3項規定提起本件訴訟等語，並聲明：㈠被告應給付原告
    39,327元，及自起訴狀繕本送達翌日起至清償日止，按週年
    利率百分之5計算之利息。㈡被告應開立非自願離職證明書予
    原告。
二、被告則以：原告係自行離職，並非遭被告解僱；被告已給付
    原告110年2月份延長工時工資、110年2月28日國定假日未休
    工資及所餘2日特別休假未休工資；又原告於109年12月間不
    慎撞毀訴外人即被告客戶李庚芳所有之機車，被告已賠償李
    庚芳35,200元，原告應負最終責任等語，資為抗辯，並聲明
    ：原告之訴駁回。
三、本件原告主張於109年9月10日至110年3月15日受僱於被告，
    被告自原告109年12月工資扣除10,000元、110年1月工資扣
    除6,000元等節，為被告所不爭執。原告另主張於110年3月1
    5日遭被告解僱，被告應給付109年12月至110年1月工資差額
    、延長工時工資、國定假日未休工資、特別休假未休工資、
    資遣費、預告期間工資及非自願離職證明書等節，則為被告
    所否認，並以前詞置辯。茲分述如下：
　㈠資遣費、預告期間工資及非自願離職證明書部分：
　⒈按當事人主張有利於己之事實者，就其事實有舉證之責任。
    民事訴訟法第277條定有明文。所謂舉證係指就爭訟事實提
    出足供法院對其所主張者為有利認定之證據而言，若所舉證
    據，不能對其爭訟事實為相當之證明，自無從認定其主張為
    真正。次按民事訴訟如係由原告主張權利者，應先由原告負
    舉證之責，若原告先不能舉證，以證實自己主張之事實為真
    實，則被告就其抗辯事實即令不能舉證，或其所舉證據尚有
    疵累，亦應駁回原告之請求。本件原告主張於110年3月15日
    遭被告解僱，並請求被告給付資遣費、預告期間工資及非自
    願離職證明書，即應就原告於110年3月15日係遭被告解僱之
    事實負舉證責任。
　⒉經查，原告雖提出兩造間之對話錄音為證，惟依該對話錄音
    內容，被告向原告表示：「我罵了就開始不爽，不然你不要
    做了啦，不爽不要做啦，東西收一收不要做了，你回去休息
    ，你給我回去休息」、「你自己不要做的啊」、「你要做你
    現在去外面把地板拖一拖、廁所掃一掃，現在去掃」、「去
    給我掃廁所」、「我沒有撞你，我現在叫你去做，是你不要
    做的」等語（見本院卷第132至133頁），僅能證明兩造發生
    口角後，被告先要求原告回家休息，又指示原告打掃，尚難
    僅以前揭對話內容認定原告於110年3月15日係遭被告解僱，
    且原告除前揭對話錄音外，並未就原告於110年3月15日係遭
    被告解僱之事實提出任何證據以明其說，原告主張其於110
    年3月15日遭被告解僱云云，尚難憑取。
　⒊按勞動基準法為保障勞工之工作權，規定雇主除因勞工有勞
    動基準法第12條第1項所列各款情形之一，得不經預告終止
    契約，且對勞工不給付資遣費外，雇主須有同法第11條及第
    13條但書之事由，始得經預告勞工而終止勞動契約，但仍須
    給付勞工資遣費(勞動基準法第16條、第17條參照)。至於勞
    工有同法第14條情形之一時，得不經預告而終止契約，惟雇
    主仍應對勞工發給資遣費（同法第14條第1項、第17條參照
    ），足見立法係兼顧勞資雙方之利益。又勞動基準法關於資
    遣費之規定，既係為保護勞工而設，則勞工與雇主同意終止
    勞動契約與以上開規定終止勞動契約得請求發給勞工資遣費
    之情形自屬有間，勞工應無資遣費之請求權。承前所述，兩
    造間之對話錄音內容，無從證明原告於110年3月15日係遭被
    告解僱，且原告於110年3月15日離去工作處所即未再提供勞
    務，足徵原告係自行離職，兩造間之勞動契約係於斯時即因
    原告離職而終止，參諸前揭說明，原告自無資遣費之請求權
    ，是原告依勞工退休金條例第12條第1項規定，請求被告給
    付資遣費6,250元，應屬無據。
　⒋又按「雇主依第十一條或第十三條但書規定終止勞動契約者
    ，其預告期間依左列各款之規定：一、繼續工作三個月以上
    一年未滿者，於十日前預告之。二、繼續工作一年以上三年
    未滿者，於二十日前預告之。三、繼續工作三年以上者，於
    三十日前預告之」、「雇主未依第一項規定期間預告而終止
    契約者，應給付預告期間之工資」，勞動基準法第16條第1
    項、第3項定有明文。經查，本件兩造勞動契約之終止，並
    非因雇主即被告行使勞動基準法第11條或第13條但書之終止
    權所致，則原告請求被告給付10日預告期間之工資8,334元
    ，亦非有據。
　⒌非自願離職證明書部分，業經原告當庭捨棄請求（見本院卷
    第128頁），故原告此部分之請求，即無理由。
　㈡延長工時、國定假日未休、特別休假未休工資部分：
　　被告已給付原告110年2月份延長工時工資、110年2月28日國
    定假日未休工資及所餘2日特別休假未休工資，有被告提出
    之玉山銀行臺幣付款結果查詢、玉山全球智匯網臺幣交易付
    款結果、臺中市勞動檢查處勞動檢查結果通知書、臺中市政
    府勞工局勞資爭議調解紀錄在卷可稽（見本院卷第109至115
    、119至121頁），原告未能舉證尚有其他加班時數，被告未
    給付，則其所為之請求，自無足採。
　㈢109年12月至110年1月工資差額部分：
　⒈按雇主不得預扣勞工工資作為違約金或賠償費用，勞動基準
    法第26條定有明文。縱認被告抗辯之賠償事實已發生，但其
    責任歸屬、範圍大小、金額多寡等未確定前，被告仍不得預
    先扣發或抵銷原告之工資作為賠償費用，故被告自原告109
    年12月工資扣除10,000元、110年1月工資扣除6,000元，係
    為不當之預扣工資行為，原告本得請求被告給付遭其不當扣
    款之工資16,000元。
　⒉然按二人互負債務，而其給付種類相同，並均屆清償期者，
    各得以其債務，與他方之債務，互為抵銷，民法第334條第1
    項本文亦有規定。經查，被告已依僱用人責任，就原告於10
    9年12月間不慎撞毀李庚芳之機車，與李庚芳以35,200元達
    成和解，此有被告於本院提出之和解書、車輛損害賠償債權
    請求權讓與同意書、估價單在卷可佐（見本院卷第117、167
    至171頁），依民法第188條第3項規定，被告因此取得對原
    告之償還請求權，被告自得以此損害賠償之債權與原告之工
    資債權相抵銷，經抵銷後，原告對被告之前開16,000元工資
    債權已因抵銷而消滅，自不能再對被告請求給付。
四、綜上所述，原告依兩造間之勞動契約、勞動基準法第16條、
    第24條、第38條、第39條、勞工退休金條例第12條第1項規
    定，請求被告給付39,327元，及自起訴狀繕本送達翌日起至
    清償日止，按週年利率百分之5計算之利息；另依勞動基準
    法第19條、就業保險法第11條第3項規定，請求被告開立非
    自願離職證明書予原告，為無理由，應予駁回。
五、本件事證已臻明確，兩造其餘攻擊防禦方法及證據，核與判
    決之結果不生影響，爰不一一論列，併此敘明。
六、訴訟費用負擔之依據：民事訴訟法第78條。
中　　華　　民　　國　　111 　年　　6 　　月　　21　　日
                  勞動法庭    法  官  董惠平
正本係照原本作成。
如對本判決上訴，須於判決送達後20日內向本院提出上訴狀。如
委任律師提起上訴者，應一併繳納上訴審裁判費。
中　　華　　民　　國　　111 　年　　6 　　月　　21　　日
                              書記官  劉雅玲